【裁判字號】    98,訴,1045
【裁判日期】    981130
【裁判案由】    違反毒品危害防制條例
【裁判全文】
臺灣屏東地方法院刑事判決              98年度訴字第1045號
公  訴  人  臺灣屏東地方法院檢察署檢察官
被      告  甲○○
                    （現另案羈押於臺灣屏東看守所）
上列被告因違反毒品危害防制條例等案件，經檢察官提起公訴（
98年度毒偵字第800 號、第867 號），被告於本院準備程序就被
訴事實為有罪之陳述，經合議庭裁定由受命法官獨任進行簡式審
判程序，並判決如下：
    主  文
甲○○施用第二級毒品，累犯，處有期徒刑陸月；又施用第一級
毒品，累犯，處有期徒刑拾月，扣案之注射針筒壹支沒收銷燬，
扣案之注射針筒壹支沒收；又施用第一級毒品，累犯，處有期徒
刑拾月，扣案之注射針筒壹支沒收；又施用第二級毒品，累犯，
處有期徒刑肆月。應執行有期徒刑壹年拾月，扣案之注射針筒壹
支沒收銷燬，扣案之注射針筒貳支均沒收。
    事  實
一、甲○○前因施用毒品案件，經本院以92年度毒聲字第199 號
    裁定送觀察、勒戒，認無繼續施用毒品之傾向，於民國92年
    3 月13日執行完畢釋放，並由臺灣屏東地方法院檢察署檢察
    官以92年度毒偵字第345 號為不起訴處分確定。又因施用毒
    品案件，經本院以92年度毒聲字第1424號裁定送觀察、勒戒
    ，認無繼續施用毒品之傾向，於92年11月5 日執行完畢釋放
    ，並由同署檢察官以92年度毒偵字第1366號、第1558號、第
    1666號、第1686號為不起訴處分確定。復於前揭觀察、勒戒
    執行完畢釋放後5 年內之95年間因施用第一級、第二級毒品
    案件，經本院以95年度訴字第1092號判決分別處有期徒刑10
    月、4 月確定；另因竊盜案件，經本院以95年度易字第845
    號判決處有期徒刑10月確定；另因竊盜等案件，經本院以95
    年度易字第856 號判決分別處有期徒刑7 月、1 年，定應執
    行刑為有期徒刑1 年4 月確定；另因竊盜案件，經本院以96
    年度簡字第517 號判決處有期徒刑4 月確定；上開各罪所處
    之刑俱經減刑二分之一後定應執行刑為有期徒刑1 年9 月，
    於97年8 月19日縮刑期滿執行完畢。詎仍未戒絕毒癮，明知
    海洛因、甲基安非他命業經行政院公告列為毒品危害防制條
    例第2 條第2 項第1 款、第2 款之第一級、第二級毒品，不
    得施用、持有，(一)竟基於施用第二級毒品甲基安非他命之犯
    意，於98年4 月20日晚間某時，在其屏東縣鹽埔鄉○○村○
    ○路73號住處，以將甲基安非他命置於玻璃球內加熱燒烤再
    吸食其所生煙霧之方式，施用甲基安非他命1 次；又基於施
    用第一級毒品海洛因之犯意，於98年4 月21日14時許，在同
    處以將海洛因置於注射針筒摻水稀釋後注射之方式，施用海
    洛因1 次。嗣於98年4 月22日11時35分許，甲○○在其上開
    住處前為警盤查，發覺其手臂有針孔痕跡，並扣得注射針筒
    2 支，復得其同意採尿送驗，結果呈第一級、第二級毒品陽
    性反應，始悉上情。(二)復基於施用第一級毒品海洛因之犯意
    ，於98年5 月6 日12時許，在其上開住處，以將海洛因置於
    注射針筒摻水稀釋後注射之方式，施用海洛因1 次；旋基於
    施用第二級毒品甲基安非他命之犯意，在同處以將甲基安非
    他命置於玻璃球內加熱燒烤再吸食其所生煙霧之方式，施用
    甲基安非他命1 次。嗣於98年5 月7 日15時30分許，甲○○
    在屏東縣屏東市○○路○ 段優生醫院內為警盤查，發覺其手
    臂有針孔痕跡，並扣得注射針筒1 支，甲○○乃於前揭施用
    甲基安非他命之犯行未為有偵查權限之機關或公務員發覺前
    ，主動向警員自首犯行，復同意由警為其採尿送驗，結果呈
    第一級、第二級毒品陽性反應，嗣並接受裁判。
二、案經屏東縣政府警察局移送及內政部警政署國道公路警察局
    第八警察隊報告臺灣屏東地方法院檢察署檢察官偵查起訴。
    理  由
一、按簡式審判程式之證據調查，不受刑事訴訟法第159 條第1
    項所定：「被告以外之人於審判外之言詞或書面陳述，不得
    作為證據。」之限制，此見同法第273 條之2 規定甚明。是
    本判決下列所引用之被告以外之人於審判外所為之陳述，依
    前揭法律規定，均得作為證據，先予敘明。
二、(一)上開犯罪事實，均據被告甲○○坦承不諱，就犯罪事實(一)
      部分，另有卷附之搜索扣押筆錄、扣押物品目錄表各1 份
      （見公警八刑字第098089645 號卷第7 至10頁）及扣案之
      注射針筒2 支可資佐證，而被告為警查獲後所排放之尿液
      經採樣送驗，以酵素免疫分析法初步檢驗及氣相層析質譜
      儀法確認檢驗結果，於鴉片類、安非他命類均呈陽性反應
      ，有國道公路警察局第八警察隊涉嫌人尿液編號對照表及
      長榮大學98年5 月5 日出具之確認報告各1 紙附卷足稽（
      見同卷第5 、6 頁），至扣案之注射針筒1 支，經以薄層
      色層分析法及氣體色層質譜分析法檢驗後，於海洛因呈陽
      性反應，有高雄醫學大學附設中和紀念醫院98年11月13日
      9811-89 號檢驗報告1 紙在卷可證（即報告編號編號2 之
      1 之注射針筒，見本院卷第40頁）；就犯罪事實(二)部分，
      另有卷附之扣押筆錄、扣押物品目錄表各1 份（見屏警刑
      偵二字第0980023615號卷【下稱警B 卷】第12至14頁）及
      扣案之注射針筒1 支可資佐證，而被告為警查獲後所排放
      之尿液經採樣送驗，以酵素免疫分析法初步檢驗及氣相層
      析質譜儀法確認檢驗結果，於鴉片類、安非他命類均呈陽
      性反應，有屏東縣政府警察局刑警大隊毒品案件涉嫌人尿
      液採證編號姓名對照表及臺灣檢驗科技股份有限公司98年
      5 月26日出具之濫用藥物尿液檢驗報告各1 紙附卷足稽（
      見警B 卷第17頁、臺灣屏東地方法院檢察署98年度毒偵字
      第800 號卷第12頁），俱徵被告前揭不利於己之自白與事
      實相符。
    (二)按施用第一、二級毒品為犯罪行為，毒品危害防制條例第
      10條定有處罰明文。故施用第一、二級毒品者，依前揭規
      定本應科以刑罰。惟基於刑事政策，對合於一定條件之施
      用者，則依同條例第20條、第23條之規定，施以觀察、勒
      戒及強制戒治之保安處分。又毒品危害防制條例於92年7
      月9 日修正公佈，自93年1 月9 日施行，其中第20條、第
      23條將施用毒品之刑事處遇程式，區分為「初犯」及「5
      年內再犯」、「5 年後再犯」。依其立法理由之說明：「
      初犯」，經觀察、勒戒或強制戒治後，應為不起訴處分或
      不付審理之裁定；經觀察、勒戒或強制戒治執行完畢釋放
      後，「5 年內再犯」者，因其再犯率甚高，原實施之觀察
      、勒戒及強制戒治既已無法收其實效，爰依法追訴或裁定
      交付審理。至於經觀察、勒戒或強制戒治執行完畢釋放後
      ，「5 年後再犯」者，前所實施之觀察、勒戒或強制戒治
      已足以遮斷其施用毒品之毒癮，為期自新及協助其斷除毒
      癮，仍適用「初犯」規定，先經觀察、勒戒或強制戒治之
      程式。從而依修正後之規定，僅限於「初犯」及「5 年後
      再犯」2 種情形，始應先經觀察、勒戒或強制戒治程式。
      倘被告於5 年內已再犯，經依法追訴處罰，縱其第3 次（
      或第3 次以上）再度施用毒品之時間，在初犯經觀察、勒
      戒或強制戒治執行完畢釋放5 年以後，已不合於「5 年後
      再犯」之規定，且因已於「5 年內再犯」，顯見其再犯率
      甚高，原實施觀察、勒戒或強制戒治，已無法收其實效，
      即應依該條例第10條處罰（最高法院97年9 月9 日97年度
      第5 次刑事庭會議決議參照）。本案被告於92年間因施用
      毒品案件，經本院以92年度毒聲字第199 號裁定送觀察、
      勒戒，認無繼續施用毒品之傾向，於92年3 月13日觀察、
      勒戒執行完畢釋放，並由臺灣屏東地方法院檢察署檢察官
      以92年度毒偵字第345 號為不起訴處分確定，又因施用毒
      品案件，經本院以92年度毒聲字第1424號裁定送觀察、勒
      戒，認無繼續施用毒品之傾向，於92年11月5 日觀察、勒
      戒執行完畢釋放，並由同署檢察官以92年度毒偵字第1366
      號、第1558號、第1666號、第1686號為不起訴處分確定後
      ，復於5 年內之95年間因施用第一級、第二級毒品案件，
      經本院以95年度訴字第1092號判決分別處有期徒刑10月、
      4 月確定等情，有臺灣高等法院被告前案紀錄表在卷可稽
      ，則被告前因施用毒品，經觀察、勒戒執行完畢釋放後，
      5 年內既已再犯施用毒品罪，並經依法追訴處罰，縱本次
      施用毒品之時間，係在前次施用毒品經觀察、勒戒執行完
      畢釋放5 年以後，仍與「5 年後再犯」有別，而無毒品危
      害防制條例第20條第3 項之適用，自應依法追訴審判。
    (三)綜上所述，本案事證明確，被告施用第一級、第二級毒品
      各2 次之犯行，洵堪認定，應予依法論科。
三、按海洛因及甲基安非他命分屬毒品危害防制條例第2 條第2
    項第1 款、第2 款規定之第一級及第二級毒品，被告分別施
    用之，核係犯同條例第10條第1 項之施用第一級毒品罪及同
    條第2 項之施用第二級毒品罪各2 罪。被告各次施用海洛因
    、甲基安非他命前後持有第一級、第二級毒品之低度行為，
    分別為其施用之高度行為所吸收，均不另論罪。被告所犯上
    開4 罪，犯意各別，應予分論併罰。被告有如犯罪事實項下
    所載之前科紀錄，有臺灣高等法院被告前案紀錄表1 份附卷
    可稽，其於徒刑執行完畢後5 年內，故意再犯本案有期徒刑
    以上之4 罪，為累犯，均應依刑法第47條第1 項規定，加重
    其刑。又被告於犯罪事實(二)施用甲基安非他命後，另因施用
    海洛因案件為警查獲，即主動向屏東縣政府警察局偵查佐李
    致易坦認前揭施用甲基安非他命犯行一事，有偵查佐李致易
    出具之查獲毒品案件報告表1 紙存卷可證（見警B 卷第7 頁
    ），則被告於此部份犯行未為有偵查權限之機關或公務員知
    悉前，即向該管公務員自承犯罪，嗣並接受裁判，乃該當自
    首之要件，爰依刑法第62條前段之規定減輕其刑，並依法先
    加後減之。爰審酌被告前因施用毒品案件送觀察、勒戒及判
    刑確定執行完畢，仍不知戒絕，又觸犯本件犯行，一再戕害
    己身，顯示其定力不足、意志不堅、易受外界誘惑，惟犯後
    坦承犯行，態度良好，併其之生活狀況、品行、智識程度及
    公訴人之求刑意旨等一切情狀，分別量處如主文所示之刑，
    並定其應執行刑，以示懲儆。於犯罪事實(一)查獲時扣案之注
    射針筒1 支（即報告編號編號2 之1 之注射針筒），經檢驗
    後於海洛因呈陽性反應，已如前述，應依毒品危害防制條例
    第18條第1 項前段諭知沒收銷燬；至另扣案之注射針筒1 支
    （即報告編號編號2 之2 之注射針筒），及於犯罪事實(二)查
    獲時扣案之注射針筒1 支，則均為被告所有供其犯施用第一
    級毒品罪所用之物，業據被告自承在卷（見本院卷第62頁左
    面），爰均依刑法第38條第1 項第2 款諭知沒收。
據上論斷，應依刑事訴訟法第273 條之1 第1 項、第299 條第1
項前段，毒品危害防制條例第10條第1 項、第2 項、第18條第1
項前段，刑法第11條、第47條第1 項、第62條前段、第38條第1
項第2 款、第51條第5 款、第9 款，判決如主文。
本案經檢察官潘國威到庭執行職務。
中    華    民    國    98    年    11    月    30    日
                  刑事第三庭  法  官  李珮妤
以上正本證明與原本無異。
如不服本判決應於收受判決後10日內向本院提出上訴書狀，並應
敘述具體理由；其未敘述上訴理由者，應於上訴期間屆滿後20日
內向本院補提理由書（均須按他造當事人之人數附繕本）「切勿
逕送上級法院」。
中    華    民    國    98    年    11    月    30    日
                              書記官  劉淑蓉
附錄本案論罪科刑法條：
毒品危害防制條例第10條
施用第一級毒品者，處6 月以上5 年以下有期徒刑。
施用第二級毒品者，處3 年以下有期徒刑。


司法院資訊處製作；財團法人民間司法改革基金會備份。
